【裁判字號】    98,交聲,1293
【裁判日期】    990331
【裁判案由】    聲明異議
【裁判全文】
臺灣臺南地方法院交通事件裁定        98年度交聲字第1293號
原處分機關  交通部公路總局嘉義區監理所臺南監理站
異  議  人
即受處分人  甲○○
上列異議人即受處分人因違反道路交通管理處罰條例案件，對於
交通部公路總局嘉義區監理所臺南監理站民國98年10月13日所為
之裁決處分（處分案號：嘉監南字第裁74-GE0000000號），聲明
異議，本院裁定如下：
    主  文
異議駁回。
    理  由
一、原處分意旨略以：異議人即受處分人甲○○（下稱異議人）
    於民國98年6 月16日18時50分許，駕駛車牌號碼2131-SR 號
    自用一般小貨車，行經臺中市○○路○ 段近福星路口時，與
    同向併排停放路邊之車牌號碼2136-WB 號自用小客車擦撞肇
    事，雖未造成他人受傷或死亡，然未依規定處置逃逸，經臺
    中市警察局第六分局交通分隊警員製單舉發，嗣經移送機關
    即交通部公路總局嘉義區監理所臺南監理站依道路交通管理
    處罰條例第62條第1 項、第24條第1 項第1 款（原裁決書漏
    載）及違反道路交通管理事件統一裁罰基準表等規定，裁處
    異議人罰鍰新臺幣（下同）3,000 元，吊扣駕駛執照1 個月
    ，並施以道安講習等處分。
二、本件聲明異議意旨略以：異議人於上揭時、地與車牌號碼21
    36-WB 號自用小客車發生擦擊時，為晚間6 時50分，人車眾
    多、視線不良，且異議人駕駛之小貨車不易察覺小擦撞。況
    異議人若欲肇事逃逸，何以將小貨車停放於距肇事地點約20
    公尺之私人停車場並於附近吃飯，因而為此聲明異議，請求
    撤銷原處分等語。
三、按汽車駕駛人駕駛汽車肇事，無人受傷或死亡而未依規定處
    置者，處1,000 元以上3,000 元以下罰鍰；逃逸者，並吊扣
    其駕駛執照1 個月至3 個月。又汽車駕駛人違規肇事受吊扣
    駕駛執照處分者，應接受道路交通安全講習，道路交通管理
    處罰條例第62條第1 項、第24條第1 項第1 款分別規定甚明
    。而道路交通管理處罰條例第62條第1 項規定所稱「依規定
    處置」，應指依道路交通事故處理辦法第3 條第4 款：「不
    得任意移動肇事車輛及現場痕跡證據。但無人傷亡且車輛尚
    能行駛，或有人受傷且當事人均同意移置車輛時，應先標繪
    車輛位置及現場痕跡證據後，將車輛移置不妨礙交通之處所
    」，及同條第5 款：「通知警察機關。但無人受傷或死亡且
    當事人當場自行和解者，不在此限」。是以汽、機車駕駛人
    駕駛汽車或騎乘機車發生交通事故，無人傷亡且車輛尚能行
    駛者，不論其責任之歸屬為何，經當事人均同意移置車輛時
    ，應先標繪車輛位置及現場痕跡證據後，將車輛移置不妨礙
    交通之處所；在無人受傷或死亡之情形，除當事人間當場自
    行和解者外，仍應通知警察機關。
四、經查：
(一)異議人於98年6 月16日18時50分許，駕駛車牌號碼2131-SR
    號自用一般小貨車，行經臺中市○○路○ 段近福星路口時，
    與同向併排停放路邊之車牌號碼2136-WB 號自用小客車擦撞
    肇事，雖未造成他人受傷或死亡，然未依規定處置逃逸，經
    臺中市警察局第六分局交通分隊警員製單舉發等情，有臺中
    市警察局98年8 月28日中市警交字第GE0000000 號舉發違反
    道路交通管理事件通知單、臺中市道路交通事故現場圖及臺
    中市○○○道路交通事故初步分析研判表各1 紙在卷可稽。
(二)異議人對於上揭時、地駕駛車牌號碼2131-SR 號自用小貨車
    與乙○○駕駛車牌號碼2136-WB 號自用小客車發生擦撞，未
    停車處置即駕車駛離現場之事實坦承不諱，惟矢口否認有「
    駕車肇事未依規定處置逃逸」之違規行為，辯稱：當時人車
    眾多、視線不良，且駕駛之小貨車不易察覺小擦撞云云。然
    異議人於路邊停車時擦撞證人乙○○駕駛之車牌號碼2136-W
    B 號自小客車，造成該車左前引擎蓋大片擦傷、凹陷部分長
    達15公分及左後照鏡掉落，異議人並未留在該處保留現場跡
    證或通知警方，即自行離開現場一情，業據證人乙○○於本
    院98年12月21日調查時證述明確，足見其撞擊力道並非輕微
    ，除撞擊聲響外，其所造成之車身震動亦屬劇烈，且依其撞
    擊情形可知，異議人車輛之震動方向應為水平搖晃，絕非行
    經坑洞時之上下震動可比擬。又證人乙○○於本院調查時復
    證稱：「我於停車時大約傍晚，那天是夏天，所以天色很明
    亮」等語（詳本院卷第48頁至第49頁），佐以異議人於本院
    調查時陳稱：被害人違規併行停車，但是被害人車子右前方
    有一個空位，我的小貨車想停在該空位，但是停不進去，我
    便往後一點點，可能是我在往後一點點的過程中去擦撞到他
    等語（詳本院卷第41頁），益徵於本件肇事當時日間自然光
    線，視距復屬良好，客觀上並無不能注意之情狀，異議人既
    欲行駛至被害人自小客車右前方停放，其行駛車速甚為緩慢
    ，對於上開撞擊所造成之震動自應相當明顯。是異議人對其
    所駕駛自用小貨車與被害人所駕駛自小客車發生擦撞一事，
    自難委為不知。
(三)況經本院於99年3 月31日勘驗路口監視器畫面蒐證光碟，其
    結果略為：「一、時間顯示：2009年6 月16日18時50分00秒
    ：車牌號碼「131SR 」藍色小貨車（自畫面只能看出部分車
    牌號碼）停在車牌號碼「2136-WB 」自小客車後方，正欲往
    左切出，監視錄影器之位置應係在車牌號碼「131SR 」藍色
    小貨車正後方。二、時間顯示：2009年6 月16日18時50分08
    秒：車牌號碼「131SR 」藍色小貨車已完全切出，其位置在
    車牌號碼「2136-WB 」自小客車左後方，並往前行駛，兩車
    之距離相當靠近。三、時間顯示：2009年6 月16日18時50分
    10秒：車牌號碼「131SR 」藍色小貨車稍稍停頓至時間顯示
    18時50分15秒，自畫面無從得知藍色自小貨車何以稍稍停頓
    。四、時間顯示：2009年6 月16日18時50分16至20秒：車牌
    號碼「131SR 」藍色小貨車倒車至時間顯示18時50分20秒，
    再往前稍稍偏左行駛。」，此觀本院99年3 月31日之勘驗筆
    錄即明（詳本院卷第51頁）。是依上開勘驗結果可知，異議
    人駕駛藍色小貨車行駛至自小客車旁時，二車距離相近，且
    藍色自小貨車稍稍停頓後即倒車再往前偏左行駛，顯見異議
    人駕駛自用小貨車與被害人所駕駛自小客車發生擦撞後，應
    已認知擦撞事故之發生，隨即倒車，復往前偏左行駛離去，
    甚為明確。從而，異議人駕駛自用小貨車於上開無人受傷或
    死亡之交通事故發生後，確未依道路交通事故處理辦法第3
    條第4 、5 款規定，採取標繪位置、痕跡證據及通知警察等
    必要措施，而其既未依上開規定處置，亦未待交通事故處理
    人員到場即自行離去，難認其無逃逸之情事。
五、綜上所述，異議人於上揭時、地，確有駕駛車牌號碼2131-S
    R 號自用小貨車肇事，無人受傷或死亡而未依規定處置並逃
    逸之違規行為，堪以認定。則移送機關依道路交通管理處罰
    條例第62條第1 項、第24條第1 項第1 款及違反道路交通管
    理事件統一裁罰基準表相關內容之規定，裁處異議人罰鍰3,
    000 元，並吊扣駕駛執照1 個月，並施以道安講習處分，核
    無違誤。本件異議為無理由，應予駁回。
六、據上論斷，應依道路交通管理處罰條例第87條第2 項、道路
    交通案件處理辦法第19條，裁定如主文。
中    華    民    國    99    年    3     月    31    日
                        交通法庭法  官  鄭燕璘
以上正本證明與原本無異。
如不服本裁定應於送達後5日內向本院提出抗告狀（應附繕本）
。
                                書記官  蔡明峰
中    華    民    國    99    年    3     月    31    日

司法院資訊處製作；財團法人民間司法改革基金會備份。
